臺灣臺北地方法院刑事判決　　　　　　　　　　　　　　九十三年度訴字第五六號
　　公　訴　人　臺灣臺北地方法院檢察署檢察官
　　被　　　告　甲○○
右列被告因偽造文書等案件，經聲請簡易判決處刑（九十二年度偵字第一三七四三號
），嗣經本院受理後（九十二年度簡字第四三七三號），認為不宜以簡易判決處刑，
而改以通常程序審理，因被告於準備程序中為有罪之陳述，復經本院合議庭裁定以簡
式審判程序審理，本院判決如左：
    主  文
甲○○共同行使偽造私文書，足以生損害於他人，處有期徒刑月，如易科罰金以
佰元折算壹日，緩刑年。
    事  實
一、甲○○明知真實年籍不詳之某成年男子係以不實財力證明代辦貸款之人，於民國
    八十七年五月間某日，因需款週轉而無法順利貸得所需款項，遂與該真實年籍不
    詳之成年男子約定以貸款所得金額之一成作為代辦貸款事宜之代價，明知其於八
    十六年間並未在呂寶堯擔任社長之司法警民日報社任職，亦未曾領取薪資，竟與
    該真實年籍不詳之成年男子及呂寶堯（未據起訴）間共同基於業務上登載不實文
    書之犯意聯絡，於八十七年五月十二日，在臺北市○○街○段十一號六樓，由呂
    寶堯於其業務上作成之由司法警民日報社總社於八十七年五月十二日出具之在職
    證明書內，虛偽登載甲○○自八十五年五月一日起在該社擔任記者，藉以表示甲
    ○○確於該社任職之意，足以生損害於司法警民日報社，復與該真實年籍不詳之
    成年男子間共同基於行使偽造私文書之犯意聯絡，於八十七年五月間某日，於不
    詳時地，由該真實年籍不詳之成年男子佯以司法警民日報社之名義填製之「八十
    六年度各類所得扣繳暨免扣繳憑單」（以下簡稱扣繳憑單），並於其上虛偽登載
    甲○○於八十六年一月至十二月間在該社薪資所得為新臺幣（下同）七十三萬二
    千四百二十八元而偽造之，藉以表示當年度所給付薪資總額之意，足生損害於司
    法警民日報社核發扣繳憑單之正確性，旋於八十七年五月十四日（起訴書誤載為
    二十日），與該真實年籍不詳之成年男子及呂寶堯（未據起訴）間共同基於意圖
    為自己不法所有之犯意聯絡，利用上開偽造之扣繳憑單及登載不實之在職證明書
    佯作財力證明，由該真實年籍不詳之成年男子持上開扣繳憑單、在職證明書及甲
    ○○所交付之
    （以下簡稱聯邦商銀）南京東路分行辦理免保人貸款而行使之，並於八十七年五
    月二十九日由甲○○依通知而前往辦理對保手續，使聯邦商業銀行南京東路分行
    人員陷於錯誤而核付貸款二十五萬元，足以生損害於金融機構對於金融交易管理
    、個人信用評估之正確性及司法警民日報社核發扣繳憑單之正確性，嗣因甲○○
    僅依約償還九期即未續繳，適財政部對聯邦商銀進行金融檢查發現並無甲○○上
    開所得資料，始查知上情。
二、案經財政部函請臺灣臺北地方法院檢察署檢察官指揮法務部調查局臺北市調查處
    偵辦後移送臺灣臺北地方法院檢察署檢察官聲請簡易判決處刑，經本院認不宜以
    簡易判決處刑，而改依通常程序審理，因甲○○於準備程序中為有罪之陳述，復
    經本院合議庭裁定以簡式審判程序審理。
    理  由
一、右揭犯罪事實，業據被告甲○○於本院審理中坦承不諱，復經證人呂寶堯於偵查
    中證述在卷，且有被害人聯邦商銀所提出之上開偽造之扣繳憑單及登載不實之在
    職證明書影本各一紙在卷可稽，並有聯邦銀行免保人貸款申請書、借款契約書、
    本票、授權書及授信批覆書影本各一紙附卷可按，足徵被告甲○○之自白與事實
    相符。又被告甲○○於八十六年度並未在司法警民日報社任職乙節，業經被告甲
    ○○供明在卷，核與證人呂寶堯於偵查中所證述之情節相符；徵諸證人呂寶堯於
    偵查中亦證稱上開扣繳憑單並非司法警民日報社所開立等情，足見上開扣繳憑單
    確屬偽造無訛。又證人呂寶堯於偵查中證稱：前開在職證明書確係其本人所開立
    等語，而其於同日偵查中亦稱：被告甲○○並未在該報社任職等語，顯見證人呂
    寶堯就該在職證明書之出具確有登載不實之故意。又被告甲○○明知未在司法警
    民日報社任職，仍持用以該報社名義所開立之在職證明書及扣繳憑單辦理貸款事
    宜，是其與真實年籍不詳之某成年男子及證人呂寶堯間分別就上開偽造扣繳憑單
    及登載不實在職證明書之犯行，自各有犯意之聯絡。又被告甲○○明知該扣繳憑
    單及在職證明書之內容均屬不實，猶持向銀行辦理貸款而行使之，其不法所有之
    意圖甚明；另證人呂寶堯於偵查中亦自承係因計程車司機表示車行辦貸款而開立
    上開在職證明書等語，足見其與被告甲○○及真實年籍不詳之某成年男子間就前
    開詐欺犯行，亦有犯意聯絡及行為分擔。本件事證明確，被告甲○○之犯行洵堪
    認定，應予依法論科。
二、核被告甲○○所為，係犯刑法第二百十六條、第二百十五條之行使業務上登載不
    實文書罪、第二百十六條、第二百十條之行使偽造私文書罪及第三百三十九條第
    一項之詐欺取財罪。又被告甲○○與該真實年籍不詳之成年男子間就上開行使偽
    造扣繳憑單犯行，被告甲○○與該真實年籍不詳之成年男子及呂寶堯間就上開詐
    欺取財犯行，分別有犯意聯絡及行為分擔，均為共同正犯。又被告甲○○及該真
    實年籍不詳之成年男子雖非司法警民日報社之員工，然渠等與司法警民日報社之
    社長呂寶堯共同實施上開業務登載不實文書犯行，依刑法第三十一條第一項之規
    定，應以共同正犯論。又其偽造扣繳憑單及登載不實之在職證明書後持以行使，
    其偽造扣繳憑單及登載不實之在職證明書之低度行為，應均為行使之高度行為所
    吸收，均不另論罪；另其登載不實之在職證明書後持之行使，其登載不實之低度
    行為，亦為行使之高度行為所吸收。又其所犯上開各罪間，有方法結果之牽連關
    係，為牽連犯，依刑法第五十五條之規定，應從一重之行使偽造私文書罪處斷。
    公訴意旨雖未敘及被告甲○○所涉上開業務登載不實文書之犯行，然此部分犯行
    業經檢察官於本院九十三年二月二十七日審理時當庭補充在案，且與前開論罪科
    刑部分有牽連犯之裁判上一罪之關係，應為起訴效力所及之，本院自得併予審理
    。爰審酌被告甲○○以偽造之扣繳憑單及登載不實之在職證明書向銀行申辦貸款
    ，足生損害於核發機關對該等證明文件核發之正確性，並嚴重影響金融交易秩序
    ，然於犯後尚能坦承部分犯行，且已償還部分款項，及其品行、犯罪之動機、目
    的、手段、智識程度、犯罪所生之損害及所得利益等一切情狀，量處如主文所示
    之刑，並諭知易科罰金之折算標準。又被告甲○○未曾受有期徒刑以上刑之宣告
    ，此有臺灣高等法院被告全國前案紀錄表一份在卷可稽，其經此次起訴審判後，
    當能知所警惕，而無再犯之虞，本院因認所宣告之刑，以暫不執行為適當，爰併
    宣告緩刑三年，以啟自新。
三、又偽造之扣繳憑單及登載不實之在職證明書各一紙，雖經被告甲○○持之行使而
    為供犯罪所用之物，惟均已交付銀行承辦人員，而非被告甲○○所有之物，爰不
    另為沒收之諭知。
據上論斷，應依刑事訴訟法第四百五十二條、第二百七十三條之一、第二百九十九條
第一項前段，刑法第二十八條、第二百十六條、第二百十條、第二百十五條、第三百
三十九條第一項、第五十五條、第四十一條第一項、第七十四條第一款，罰金罰鍰提
高標準條例第一條前段、第二條，判決如主文。
本案經檢察官林宗志到庭執行職務。
中　　　華　　　民　　　國　　九十三　　年　　　三　　　月　　  五    　日
                                      臺灣臺北地方法院刑事第十五庭
                                          法  官  黃  雅  君
右正本證明與原本無異。
如不服本判決，應於判決送達後十日內向本院提出上訴狀。
                                          書記官  黃  炎  煌
中　　　華　　　民　　　國　　九十三　　年　　　三　　　月　　　五　　　日
附錄本案論罪科刑法條：
中華民國刑法第二百十條
(偽造變造私文書罪)
偽造、變造私文書，足以生損害於公眾或他人者，處五年以下有期徒刑。
中華民國刑法第二百十五條
(業務上文書登載不實罪)
從事業務之人，明知為不實之事項，而登載於其業務上作成之文書，足以
生損害於公眾或他人者，處三年以下有期徒刑、拘役或五百元以下罰金。
中華民國刑法第二百十六條
(行使偽造變造或登載不實之文書罪)
行使第二百十條至第二百十五條之文書者，依偽造、變造文書或登載不實
事項或使登載不實事項之規定處斷。
中華民國刑法第三百三十九條
(普通詐欺罪)
意圖為自己或第三人不法之所有，以詐術使人將本人或第三人之物交付者
，處五年以下有期徒刑、拘役或科或併科一千元以下罰金。
以前項方法得財產上不法之利益或使第三人得之者，亦同。
前二項之未遂犯罰之。
